【裁判字號】    99,親,137
【裁判日期】    991013
【裁判案由】    確認親子關係存在
【裁判全文】
臺灣板橋地方法院民事判決               99年度親字第137號
原      告  乙○○YANG .
法定代理人  丙○○REBEC.
訴訟代理人  黃碧芬律師
被      告  甲○○
上列當事人間確認親子關係存在事件，於民國99年10月1 日經言
詞辯論終結，本院判決如下：
    主      文
確認原告乙○○（英文名：DANICA.MERILLO.YANG ，女，民國○○
年○ 月○○日生）與被告甲○○（男，民國○○年○ 月○ 日生，身分
證統一編號：Ｚ000000000號）間之親子關係存在。
訴訟費用由被告負擔。
    事      實
甲、原告方面：
一、聲明：如主文所示。
二、陳述：
（一）原告乙○○之母丙○○為菲律賓國人，於民國93年間前來
      臺灣工作，與被告甲○○於95年間交往，於97年間發生性
      關係，並於97年5 月間與被告甲○○同居生活於台北縣板
      橋市○○路○段19巷109 之3 號，嗣於98年6 月13日與被
      告甲○○結婚，並於98年1 月19日生下原告乙○○。
（二）依菲律賓國法律，菲律賓人出生後向政府申報出生證明，
      菲律賓國家統計局核發之出生證明即記載原告之父親為被
      告，另依我國涉外民事法律適用法規定，原告之生母為菲
      律賓人，生父即被告為臺灣人，生父母均居住於臺灣，則
      原告身分之認定，自應適用我國民法之規定，而依我國民
      法第1064條規定，原告乙○○已準正為被告之婚生子女。
（三）原告之父母依據入出國及移民法第10條、臺灣地區無戶籍
      國民申請入國居留定居許可辦法第24條、臺灣地區無戶籍
      國民申請在臺灣地區定居送件須知，向移民署申請准許原
      告定居，經提出原告母親之單身證明文件即菲律賓法院於
      西元2009年1 月13日宣告原告之母丙○○與菲律賓男子
      ROLAN AJELA 之婚姻無效判決書，該判決書記載「該婚姻
      因欠缺形式要件，例如婚姻證書，被宣告無效。」及「原
      告之母丙○○與菲律賓男子ROLAN AJELA 是在2001年8 月
      簽署一份空白婚姻契約之秘密結婚，被告知6 個月後終止
      ，但是兩人簽了空白婚姻契約之後，即各自回自己親屬之
      家庭，未營共同生活，2004年至2008年5 月間，丙○○都
      在台灣工作，為再見過ROLAN AJELA 。丙○○一直以為該
      秘密婚已經在2002年2 月終止，其已經是單身女子，結果
      丙○○要與被告結婚，申請單身證明，才發現菲律賓國家
      統計局登記丙○○與菲律賓男子ROLAN AJELA 在2001年8
      月31日於教堂結婚，但是實際上並無教堂結婚之事，因此
      欠缺結婚要件，婚姻自始無效」。移民署認為丙○○與菲
      律賓男子ROLAN AJELA 結婚在2009年1 月13日宣告自始無
      效，原告乙○○於2009年1 月19日出生，究竟原告乙○○
      是否為被告之女兒有疑義，因而要求當事人須以訴訟判決
      確認身分關係，證明原告為被告之女兒，始能申請原告定
      居之身分證明文件，因此原告有即受確認判決之法律上利
      益，爰依法提起本件，請求確認原告與被告間之親子關係
      存在。
三、證據：提出被告戶籍謄本1 件、原告護照影本1 件、原告母
    親丙○○之居留證影本1 件、馬偕醫院親緣鑑定報告1 件、
    外交部駐菲律賓辦事處認證之菲律賓國家統計局核發原告出
    生證明1 件、外交部駐菲律賓辦事處認證之菲律賓法院判決
    書影本1 件為證。
乙、被告方面：
一、聲明：同意原告之請求。
二、陳述：
（一）承認原告主張之事實為真實，被告與原告母親丙○○確實
      係於民國95年開始交往，自97年起發生性關係，並於97年
      5 月間開始同居於台北縣板橋市○○路○段19巷109 之3
      號。
（二）對於馬偕醫院親緣鑑定報告無意見。
    理      由
一、原告主張其生母丙○○為菲律賓國人，於民國93年間前來臺
    灣工作，與被告於95年間交往，於97年間發生性關係，並於
    97年5 月間與被告同居生活於台北縣板橋市○○路○段19巷
    10 9之3 號之事實，業據原告提出被告戶籍謄本1 件、原告
    護照影本1 件、原告母親丙○○之居留證影本1 件為證，並
    為被告所自認，堪信為真實。
二、原告主張菲律賓國家統計局核發之原告出生證明即記載原告
    之父親為被告之事實，業據原告提出外交部駐菲律賓辦事處
    認證之菲律賓國家統計局核發原告出生證明1 件為證，復為
    被告所自認，應認為真實。再者，原告主張菲律賓法院於西
    元2009年1 月13日以原告之母丙○○與菲律賓男子ROLAN
    AJELA 於西元2001年8 月雖簽署一份空白婚姻契約之秘密結
    婚，然實際上並無教堂結婚之事，欠缺結婚要件為由，判決
    宣告原告之母丙○○與菲律賓男子ROLAN AJELA 之婚姻無效
    確定之事實，業據原告提出外交部駐菲律賓辦事處認證之菲
    律賓法院判決書影本1 件為證，並為被告所不爭執，亦堪信
    為真實。
三、原告主張其生母丙○○於98年1 月19日生下原告，復於98年
    6 月13日與被告結婚，嗣原告與被告於99年6 月19日前往馬
    偕醫院進行親子ＤＮＡ血緣關係比對試驗，結果顯示被告為
    原告之父親之可能性為99.00000000 ﹪，無法否定原告與被
    告之親子關係之事實，業據原告提出被告戶籍謄本1 件、馬
    偕醫院親緣鑑定報告1 件為證，並為被告所自認。準此，經
    上開科學鑑定之結果，並參酌本院調查之結果，既可認定被
    告為原告之父親之血緣關係，自堪認原告主張被告為其親生
    父親等情，要屬真實，堪以採信。
四、本件原告為非婚生子女，其菲律賓籍之生母丙○○與我國籍
    之生父即被告嗣已結婚，其所涉及之法律關係為非婚生子女
    之生父與生母結婚之準正，然關於準正，究應如何決定其準
    據法，涉外民事法律適用法並無相關明文規定，依涉外民事
    法律適用法第16條第1 項前段規定：「子女之身分，依出生
    時其母之夫之本國法。」、同法第19條規定：「父母與子女
    間之法律關係，依父之本國法，無父或夫為贅夫者，依母之
    本國法。但父喪失中華民國國籍而母及子女仍為中華民國國
    民者，依中華民國法律。」關於婚生子女關係既應適用出生
    時父之本國法，故準正父母結婚時即成立者，應認以適用父
    母結婚時父之本國法為妥。準此，本件自應適用被告之本國
    法即我國法。
五、按非婚生子女，其生父與生母結婚者，視為婚生子女，民法
    第1064條定有明文。本件原告既係其生母丙○○與被告所生
    之子女，且其生母丙○○與被告已於98年6 月13日結婚，依
    上開準正之規定，原告已準正為被告之婚生子女，原告據以
    請求確認其與被告間之親子關係存在，於法洵屬有據，應予
    准許。
六、據上論結，本件原告之訴為有理由，爰依民事訴訟法第78條
    ，判決如主文。
中    華    民    國    99    年    10    月    13    日
                  家事法庭  法  官  郭光興
以上正本證明與原本無異
如不服本判決，應於判決送達後20日內向本院提出上訴狀
中    華    民    國    99    年    10    月    15    日
                            書記官  簡維萍

司法院資訊處製作；財團法人民間司法改革基金會備份。
